【裁判字號】    89,訴,326
【裁判日期】    890928
【裁判案由】    偽造有價證券
【裁判全文】
臺灣士林地方法院刑事判決                          八十九年度訴字第三二六號
    公  訴  人  臺灣士林地方法院檢察署檢察官
    被      告  乙○○
    選任辯護人  本院公設辯護人  姜惠如
右列被告因偽造有價證券等案件，經檢察官提起公訴（八十九年度偵字第四一四三號
），本院判決如左：
    主  文
乙○○意圖供行使之用，而偽造有價證券，處有期徒刑參年貳月。
如事實欄所載金額為新台幣六百萬元、發票日為八十五年三月二十一日、受款人為甲○○、發票人為丙○○、乙○○之本票壹紙上，偽造發票人丙○○之署押壹枚及印文
貳枚、偽刻丙○○之印章壹枚，均沒收。
    事  實
一、乙○○自民國（下同）八十四年間起即以簽發票據之方式向甲○○（另為不起訴
    處分確定）借貸金錢，迄八十五年三月間，乙○○已積欠近新台幣（下同）六百
    萬元之債務，甲○○為求債權有所保障，即要求乙○○交付以其父丙○○為發票
    人之本票作為擔保，詎乙○○未得其父丙○○之同意，竟意圖供行使之用，於八
    十五年三月間，在其位於台中市○○路○段三四六巷二十五弄十二號二十四樓住
    處，於甲○○事先交付已填妥受款人「甲○○」、金額新台幣「六百萬元正」及
    發票日「八十五年三月二十一日」之空白本票上，偽簽丙○○署名成為發票人、
    填載丙○○之地址為台北市○○區○○路二段三四九號二樓，並以事前於不詳時
    間、地點委由某一不詳不知情之人所偽刻之丙○○印章一枚，加蓋於發票人丙○○名下及本票內之刪除處（共二枚印文），又以其自己之印章一枚蓋於發票人處
    ，偽造丙○○為系爭本票之共同發票人，嗣並持以行使交付不知情之甲○○供擔
    保債務之用。嗣後因乙○○無法履行其債務，甲○○持系爭本票向台灣台中地方
    法院對丙○○、乙○○聲請本票裁定強制執行時，丙○○始知上情。
二、案經被害人丙○○訴由台灣士林地方法院檢察署檢察官偵查起訴。
    理  由
一、訊據被告乙○○，固坦承系爭本票上發票人丙○○之姓名、地址為其所書寫之事
    實，惟矢口否認涉有上開偽造有價證券罪嫌，辯稱：伊以前有陸續向甲○○借款
    約五、六百萬元，在八十五年五月至七月間某日，甲○○拿系爭本票到伊位於台
    中市○○路○段三四六巷二十五弄十二號二十四樓住處，當時系爭本票上僅填妥
    受款人「甲○○」、金額新台幣「六百萬元正」，並未填發票人及日期，甲○○
    有要求伊在發票人上簽伊父丙○○的名字，伊有表示代簽是沒有效的，但甲○○
    說沒效就簽好玩的，伊認為代簽也沒效，所以就簽上丙○○的名字及地址後就交
    給甲○○，甲○○拿了本票就從自己的口袋中拿出丙○○的印章蓋在發票人處，
    並拿起桌上伊的印章加蓋在發票人處，渠二人成為共同發票人，伊有反對，但甲○○表示沒有關係，伊才做罷，不知他會拿去聲請強制執行云云。經查：右揭事
    實，迭據證人甲○○於偵訊及本院審理中證述明確，並有系爭本票影本一紙附卷
    可稽，且被告於本院審理中自承伊從八十四年間開始使用票據，個人及公司均有
    使用等語，則被告當知票據上若應記載事項完備，即為有效票據，具有無因性及
    流通性，可流通於市面，而證人甲○○證述交付系爭本票予被告時，受款人、金
    額及日期均已填妥，則系爭本票只要填載發票人，即為有效票據，此應為被告所
    明知，然被告竟仍在發票人處填上其父丙○○之姓名及地址，使其成為記載完備
    之本票，致其父有受追索之虞，若謂此為開玩笑之舉措，實與常理有違；又依被
    告所辯，丙○○印章是甲○○從自己口袋中拿出來蓋的云云，然被告既自認其代
    簽丙○○姓名無效，但其見甲○○於發票人處蓋上丙○○之印章，使系爭本票成
    為有效票據時，不僅未嚴詞加以阻止，反而於發票人處加蓋自己的印章成為共同
    發票人（被告雖辯稱伊的印章是被告自行拿起伊放在桌上的印章加蓋的云云，然
    被告於偵查中即自承：伊的章是自己蓋的等語，見八十八年度他字第一四０五號
    卷第十五頁，其事後翻異前供，並不足採信），亦有悖常情，足見丙○○之印章
    並非甲○○所拿出加蓋甚明。綜上，應認被告係因積欠證人甲○○近六百萬元債
    務，於甲○○要求交付以其父為發票人之六百萬元本票作為擔保時，明知未能得
    其父同意，卻仍偽以其父名義簽發系爭本票，並持事先偽刻之印章加蓋而偽造有
    價證券甚明，所辯不足採信，本案事證明確，被告之犯行洵堪認定。
二、核被告偽造系爭本票所為，係犯刑法第二百零一條第一項之偽造有價證券罪，其
    偽造印章及署押為偽造有價證券之部分行為，另偽造有價證券後復持以行使，行
    使之輕度行為，為偽造有價證券之重度行為所吸收，均不另論罪；被告利用不知
    情之人偽刻丙○○之印章，係間接正犯。爰審酌被告與被害人丙○○係父子關係
    ，被告尚無前科紀錄、犯罪之動機、目的、手段，及其品性、犯罪所生之損害、
    行為後尚否認犯行等一切情狀，量處如主文所示之主刑。
三、如事實欄所載金額為新台幣六百萬元、發票日為八十五年三月二十一日、受款人
    為甲○○、發票人為丙○○、乙○○之系爭本票壹紙上，被告偽造發票人丙○○
    之署押一枚及印文二枚，係偽造之署押及印文，應依刑法第二百十九條規定，宣
    告沒收（系爭本票被告為發票人部分，仍為有效，不得諭知沒收）；又被告偽刻
    丙○○之印章一枚，雖未扣案，然亦未能證明已滅失，仍應依同上規定宣告沒收
    。
據上論斷，應依刑事訴訟法第二百九十九條第一項前段，刑法第二百零一條第一項、
第二百十九條，罰金罰鍰提高標準條例第一條前段，判決如主文。
本案經檢察官王壬貴到庭執行職務。
中      華      民      國      八十九      年      九      月  二十八日
                                  臺灣士林地方法院刑事第二庭
                                      法  官  楊    迺    伶
右正本證明與原本無異。
如不服本判決，應於判決送達後十日內，向本院提出上訴狀。
                                      書記官
中      華      民      國      八十九      年              月          日
附錄論罪法條：
刑法第二百零一條


司法院資訊處製作；財團法人民間司法改革基金會備份。
